【裁判字號】    99,交聲,890
【裁判日期】    990430
【裁判案由】    聲明異議
【裁判全文】
臺灣高雄地方法院刑事裁定             99年度交聲字第890號
原處分機關  高雄市政府交通局
異  議  人
即受處分人  甲○○
上列受處分人因違反道路交通管理處罰條例案件，對於交通部公
路總局高雄區監理所所為之處分（原處分：高市交裁字第裁32-Z
00000000號）聲明異議，本院裁定如下：
    主  文
異議駁回。
    理  由
一、原處分意旨略以：異議人即受處分人甲○○（下稱異議人）
    於民國99年1 月23日18時5 分，駕駛車號5S-5652 號自小客
    車，行經國道1 號高速公路南下第362.2 公里處，未依規定
    與前車保持安全距離，不慎追撞同向之0997-XV 號自小客車
    ，經內政部警政署國道公路警察局第五警察隊當場舉發其未
    保持行車安全距離追撞前車，並開公警局交字第 Z00000000
    號舉發違反道路交通管理事件通知單，同日由異議人簽收送
    達，原處分機關乃依道路交通管理處罰條例第33條第1 項第
    2 款、第63條第1 項及違反道路交通管理事件統一裁罰基準
    表之規定，於同年3 月12日以高市交裁字第裁32-Z00000000
    號裁決書裁處異議人罰鍰新臺幣（下同）3,000 元，並記違
    規點數1 點之處分等語。
二、異議意旨略以：異議人上開自小客車因煞車輔助器故障，導
    致無法緊急煞停而追撞前車，並非未保持安全距離所致，且
    當時適值下班期間，高速公路因塞車車速約在每小30公里左
    右，倘非確因煞車系統出現問題，將不致追撞前車，伊非故
    意未保持安全距離而肇事，上開裁處顯有違失，爰聲明異議
    請求撤銷原處分等語。
三、按汽車行駛高速公路，前後兩車間之行車安全距離，在正常
    天候狀況下，依下列規定：一小型車：車輛速率之每小時公
    里數值除以2 ，單位為公尺，此為高速公路及快速公路交通
    管制規則第6 條第1 項第1 款所明定。次按汽車行駛於高速
    公路、快速公路或設站管制之道路，不遵使用限制、禁止、
    行車管制及管理事項之管制規則而有下列行為者，處汽車駕
    駛人新臺幣3,000元以上6,000元以下罰鍰：二未保持安全距
    離，道路交通管理處罰條例第33條第1 項第2 款定有明文。
    又汽車駕駛人有前開條例第33條第1 項規定之情形者，除依
    該條項處罰鍰外，並予記違規點數1 點，同條例第63條第 1
    項第1 款亦定有明文。
四、經查：
    (一)異議人甲○○於上揭時間，駕駛車號5S-5652 號自小客車
      ，行經國道1 號高速公路南下第362.2 公里處，未依規定
      與前車保持安全距離，不慎追撞同向之0997-XV 號自小客
      車，為警掣單舉發，原處分機關乃依道路交通管理處罰條
      例第33條第1 項第2 款及第63條第1 項之規定，以高市交
      裁字第裁32-Z00000000號裁決書裁處異議人罰鍰3,000 元
      ，並記違規點數1 點之處分一事，有內政部警政署國道公
      路警察局舉發違反道路交通管理事件通知單1 紙、高雄市
      政府交通局違反道路交通管理事件裁決書1 份、該局送達
      證書各1 紙、道路交通事故現場圖1 份及交通事故談話紀
      錄表2份在卷可憑，足堪認定。
    (二)異議人雖坦承未保持安全距離而追撞前車等情，惟否認有
      何故意不保持安全距離之意，並辯稱因煞車系統失靈所致
      ，實非故意云云，並提出維修計費單1 紙佐以其說。惟查
      ，本件道路交通事故係發生於99年1 月23日，而上開自小
      客車則於同年3 月4 日始行進廠維修，有維修計費單1 紙
      在卷可稽，期間相距已逾1 月餘，是異議人該次維修「煞
      車輔助器」是否即與本件道路交通事故之肇因有相當因果
      關聯，已非無疑。況倘如異議人所言本件道路交通事故肇
      因於該車之煞車系統臨時故障，則該車肇事後因無任何煞
      車功能，衡情駕駛人應會立即加以維修，俾使煞車功能回
      復以利正常駕駛，何以竟遲逾1 月餘，始發現上情進廠維
      修，亦足啟人疑竇，殊難僅憑該紙維修計費單逕為有利異
      議人之認定。
    (三)參以道路交通安全規則第89條第1 項亦規定：「行車前應
      注意之事項，依下列規定：一、方向盤、煞車、輪胎、燈
      光、雨刮、喇叭、照後鏡及依規定應裝設之行車紀錄器、
      載重計與轉彎、倒車警報裝置等須詳細檢查確實有效」，
      顯見本件異議人於行駛高速公路前，原應詳細檢查煞車功
      能確實有效始得上路，竟於行駛於高速公路時，肇事釀禍
      後方發現煞車系統失靈，縱其所辯屬實，顯亦難辭其疏失
      之咎。
五、綜上，異議人駕駛上開自小客車自後追撞他人車輛而肇事，
    確有未依規定與前車保持安全距離之違規事實，而依其所提
    之維修計費單，尚不足佐證該車肇事出於煞車系統故障所致
    之情，殊難認其無可歸責之事由，原處分機關據以援引上開
    規定裁處異議人罰鍰3,000 元，並記違規點數1 點之處分，
    其認定事實及適用法律均無違誤之處，核其內容亦無逾越裁
    量權限、不為裁量或裁量錯誤等裁量瑕疵之情，尚無不當，
    是本件異議為無理由，應予駁回。
據上論斷，應依道路交通案件處理辦法第19條，裁定如主文。
中    華    民    國    99    年    4     月    30    日

                  交通法庭    法  官  許仁豪
以上正本證明與原本無異。
如不服本裁定，應於收受送達後5 日內向本院提出抗告狀。
中    華    民    國    99    年    5     月    3     日
                              書記官  王翌翔

司法院資訊處製作；財團法人民間司法改革基金會備份。
